【裁判字號】    98,交聲,155
【裁判日期】    981028
【裁判案由】    違反道路交通管理處罰條例聲明異議
【裁判全文】
臺灣雲林地方法院交通事件裁定         98年度交聲字第155號
移送機關即
原處分機關  交通部公路總局嘉義區監理所雲林監理站
異  議  人
即受處分人  甲○○
上列異議人即受處分人因違反道路交通管理處罰條例案件，對於
交通部公路總局嘉義區監理所雲林監理站民國98年08月21日所為
之雲監裁字第裁72-Z00000000號裁決處分（原舉發案號：內政部
警政署國道公路警察局公警局交字第Z00000000 號舉發違反道路
交通管理事件通知單），聲明異議，本院裁定如下：
    主  文
異議駁回。
    理  由
一、原處分意旨略以：異議人即受處分人甲○○駕駛車牌號碼L2
    -5117 號自用小客車（下稱本案自小客車），於民國98年07
    月23日上午10時45分許，行經速限每小時100 公里之國道1
    號高速公路北上135.8 公里處，經雷射槍測速為時速124 公
    里，超速24公里，遭警員攔停製單舉發，原處分機關交通部
    公路總局嘉義區監理所雲林監理站認違規屬實，依道路交通
    管理處罰條例第33條第1 項第1 款、第63條第1 第1 款規定
    ，於98年08月21日，裁處異議人罰鍰新臺幣（下同）3,500
    元，並記違規點數1 點。
二、聲明異議意旨略以：異議人當時行駛於內側車道，該處有一
    個彎角下坡，車前有一輛小貨車，小貨車因看到前方國道警
    察而突然緊急煞車，為避免撞上，異議人即將車輛切至中間
    車道，車道右前方還有一部轎車，切至中間車道後即看到國
    道警察示意停車，因異議人車輛靠外側故停車受檢，攔停後
    警察即告知超速，異議人下車前，警察已將罰單之違規事實
    寫好了，只差名字沒填上，異議人告知警員上開情形，然國
    道警察稱「我用雷射槍照到你就是你，說那麼多幹嘛？」且
    又未將雷射槍拿給異議人看，豈能因此一句話即指異議人違
    規超速，況當時路上車輛並不只異議人之車，異議人超過小
    貨車後幾乎是跟小貨車併行，根本無警員所測時速124 公里
    之情形，異議人之車速確定沒有超過時速100 公里，異議人
    即拒簽舉發違規通知單，並向監理單位申訴。
三、按汽車行駛於高速公路、快速公路或設站管制之道路，不遵
    使用限制、禁止、行車管制及管理事項之管制規則，而有行
    車速度超過規定之最高速限或低於規定之最低速限行為者，
    處汽車駕駛人新臺幣（下同）3,000 元以上6,000 元以下罰
    鍰，道路交通管理處罰條例第33條第1 項第1 款定有明文。
四、本院之判斷：
(一)、異議人駕駛之本案自小客車於98年07月23日上午10時45分許
    ，行經速限每小時100 公里之國道1 號高速公路北上135.8
    公里處，經國道公路警察局第二警察隊值勤警員黃勝雄等人
    ，持雷射槍測得異議人行車時速124 公里，當場攔停製單舉
    發等事實，經證人即舉發警員黃勝雄於本院審理時證述明確
    ，復有內政部警政署國道公路警察局第二警察隊98年08月18
    日公警二交字第0980271713號函及所附雷射測速儀檢定合格
    證書影本、內政部警政署國道公路警察局98年07月23日公警
    局交字第Z00000000 號舉發違反道路交通管理事件通知單各
    1 紙附卷可參，異議人亦對警員以其超速而攔停之事實陳稱
    屬實。又本案警員違規採證所憑之雷達測速儀，業據經濟部
    標準檢驗局於98年05月19日檢驗合格，有效期限至99年05月
    31日止，此有經濟部標準檢驗局97年05月21日編號MO000000
    0 號雷達測速儀檢定合格證書1 紙附卷足考，堪信本案採證
    之雷達測速儀準確度高，因儀器失準而誤判行車或其車速之
    可能性低。
(二)、至於舉發警員有無可能測速槍瞄錯對象，誤認旁車為異議人
    車輛一事，證人黃勝雄即舉發單製發警員於本院審理時證稱
    ：測速槍是一對一的，確定測速槍是打到異議人，我才會攔
    他，因為測速槍有紅點可以準確瞄準，如果沒有確定是異議
    人車輛，我們就不會攔他，如果打到小貨車，我們就攔小貨
    車；我們看這臺車子的速度比較快，才拿測速槍去測，確定
    速度；當天取締測速地點是直線，大概一公里左右，不是異
    議人講的有彎道，我測到異議人當時的距離好像是2 、3 百
    公尺左右，出去攔停來得及，到我們這邊還有好幾秒；我先
    寫行車速度超速，多少公里數據我還沒有寫，因為有些用路
    人要趕時間，我會先寫好，然後確定這部車子有違規，證件
    拿到我才會寫上去；測速槍的數據不是我拿給異議人看就是
    我的同事，我們都會給當事人看等語。異議人亦於審理中陳
    稱測速地點為直線車道，其在直線道被攔停等語。由上證述
    內容可見，警員所目視及測速之地點既然是屬直線道，且又
    可直接攔停異議人之車輛，信警員黃勝雄所證測速槍測速距
    離有二、三百公尺之遠為真，是在此直線距離範圍內，視距
    、視野應俱良好，縱有車輛在不同車道併行，警員瞄準測試
    與攔停車輛不一致之情形甚低。況黃勝雄等警員乃例行性地
    執行交通勤務，取締違規早有經驗，取締錯誤之機率尚低，
    又其等與異議人毫不相識，素無怨隙，僅在場突見違規情狀
    ，加以取締，查無動機將違規情事強加予異議人，亦無到庭
    設詞攀陷異議人之理。而乙○○○○之所以先填製舉發違規
    通知單，乃其當日取締之違規駕駛即為超速駕駛，是其先填
    載超速違規，超速之公里數則空白，嗣取締後，再依測速槍
    所示速度填入之製單方式，係出於快速製單，方便違規受取
    締者盡早離去之目的，屬於公務執行之一種方式，難認不當
    ，自難以之推論警員具有硬入異議人受罰之嫌。再者，警員
    執行公務本身受行政懲處責任之監督，到庭具結作證更以刑
    罰擔保其真實性，殊無甘冒行政懲處及刑法偽證罪責任而誣
    陷異議人受罰3,500 元之必要。
(三)、至於異議人聲稱，其超越小貨車後，右前方尚有1 臺自小客
    車行駛中，警員不無誤測其前方小貨車或右前方自小客車之
    可能。然如異議人所述，其之所以超越前方小貨車，乃前方
    小貨車突然緊急煞車，其始往右側加速超車，避免撞上，參
    諸異議人違規地點為直線下坡路段，其加速超越前方小貨車
    ，且又未踩煞車，超速行駛之可能性更高。此觀異議人前方
    小貨車在直線下坡突然煞車減速，警車就在前方測速等情狀
    ，更可明前方小貨車駕駛人已自覺超速被警方取締之危險，
    始突然煞車減速，在此情況下，異議人渾然不覺警員在前，
    猶仍加速超越前車，且其車距離警員更近，是值勤警員捨近
    求遠，捨快求慢，而瞄準小貨車測速之可能性更低。另異議
    人右前方之自小客車距離警員所在位置較近，若警員係測得
    該車超速，攔停該車即可，自較無可能「測近車」而「攔遠
    車」。又異議人與舉發警員黃勝雄雖就測速槍的數據是否有
    主動提示予異議人有所爭執，但異議人於審理中也承認，數
    據是放在副駕駛座那邊，異議人是自己瞄到的，可見異議人
    確實有看見測速槍所測出之數值，該數值並非警員憑空捏造
    ，警員確有測速之動作並測得超速之結果。因此，異議人指
    稱其下車時，警員已將違規事實等事均填載完成，似指警員
    誣指其違規，即難認有據。
(四)、雖異議人指出警員態度不佳，惟按交通違規事件所應審究者
    ，乃在於異議人是否違規，其若確有違規之情事，並不能徒
    以舉發警員執勤態度不佳，而使其原有違規行為合法化，至
    於舉發警員不當之態度等行為，應由其主管或上級機關另行
    勸導、訓練，是異議人稱警員執法態度不佳等情云云，亦難
    解免其違規行為之成立，應予指明。綜上，警員取締違規應
    無誤判，異議人違規情事應信屬實，原處分機關依道路交通
    管理處罰條例第33條第1 項第1 款、第63條第1 第1 款之規
    定，裁處異議人罰鍰3,500 元，並記違規點數1 點，核無違
    誤，異議人之異議為無理由，應予駁回。
五、依道路交通管理處罰條例第87條第2 項、道路交通案件處理
    辦法第19條，裁定如主文。
中    華    民    國    98    年    10    月    28    日
                  交通法庭  法  官  侯  廷  昌
以上正本證明與原本無異。
如不服本裁定，應於裁定送達後5 日內向本院提出抗告狀（須附
繕本）。
                            書記官  李  達  成
中    華    民    國    98    年    10    月    29    日


司法院資訊處製作；財團法人民間司法改革基金會備份。
